臺灣桃園地方法院刑事判決　　　　　　　 94年度訴字第192號
公　訴　人　臺灣桃園地方法院檢察署檢察官
被　　　告　丁○○
選任辯護人　楊致一律師
上列被告因殺人未遂案件，經檢察官提起公訴（93年度偵字第
15039 號），本院判決如下：
    主  文
丁○○共同殺人未遂，處有期徒刑陸年。
    事  實
一、丁○○於民國93年4 月14日12時許，前往桃園縣龜山鄉公西
    村苦苓林1 之9 號旁檳榔攤欲購買香菸時，因不滿乙○○要
　  求其降低講話聲量而心有不甘，於離去不久後，隨即邀集甲○○（嗣到案後，由本院另行審結）及多名真實姓名、年籍
    均不詳之成年男子等數人，共同返回上址，並將乙○○帶至
    一旁空地處毆打，嗣乙○○因遭毆打欲逃離現場之際，丁○○、甲○○二人仍不願作罷，均明知尖銳刀器砍殺人體胸部
    有危及生命之可能，竟共同基於殺人之犯意聯絡，由甲○○
    持自該檳榔攤附近所拾獲長約20公分之水果刀1 把，朝向乙○○胸前猛刺數刀，丁○○則在一旁大聲么喝「給他死」等
    語，此期間，乙○○雖曾極力閃躲，惟仍遭甲○○持刀刺中
    胸前一刀倒地，丁○○、甲○○二人見此隨即將水果刀丟棄
    離去，幸經民眾報警並將乙○○立即送醫急救，始免於一死
    ，惟仍受有右前胸穿刺傷及右肺血氣胸等傷害，而警員據報
    前往現場處理尋獲該把水果刀，並循線查知上情。
二、案經乙○○訴由桃園縣政府警察局龜山分局報請臺灣桃園地
    方法院檢察署檢察官偵查起訴。
    理  由
一、訊據被告丁○○矢口否認有何殺人未遂犯行，辯稱：伊當天
    前往檳榔攤本來是要購買香煙，但因老闆娘不在，欲離開時
    ，就遭乙○○拉扯而跌倒在地受傷，且伊有喝酒，整個人迷
    迷糊糊，根本不知後來發生何事及辯護人為被告辯護認依當
    時情事觀之，同案被告甲○○於被害人乙○○受傷倒地後，
    即停止刺傷行為，並委請他人將被害人乙○○送醫救治就醫
    ，而推論被告與同案被告甲○○自始並無殺害被害人乙○○
    之故意云云。經查：
（一）證據能力部分：
      按「被告以外之人於審判中有滯留國外或所在不明而無法
      傳喚或傳喚不到者者，其於司法警察調查中所為之陳述，
      經證明具有可信之特別情況，且為證明犯罪事實之存否所
      必要者，得為證據」；「被告以外之人於偵查中向檢察官
      所為之陳述，除顯有不可信之情況者外，得為證據」，刑
      事訴訟法第159 條之3 第3 款、第159 條之1 第2 項分別
      定有明文。經查，證人壬○○經本院依戶政機關戶籍資料
      傳拘均未到庭，有傳票送達證書及拘票回執在卷足憑，參
      酌證人壬○○在司法警察調查中所為陳述核與被害人乙○○指述之情節相符（如後所述），足認證人壬○○警訊中
      之證詞具有可信之特別情況，且所述既為證明犯罪事實之
      存否所必要，是依刑事訴訟法第159條之3第3款之規定，
      本院認定證人壬○○之警訊筆錄，有證據能力；另證人壬○○於偵查中於供前具結，此亦有結文附偵查卷可稽，而
      證人壬○○於檢察官偵訊時既經具結，復無其他事證足資
      認定其於檢察官訊問時有受違法取供情事，是依刑事訴訟
      法第159條之1第2項規定，本院亦認證人壬○○於偵查中
      之證詞，有證據能力，合先敘明。
（二）實體部分：
    (一)被告於上開時、地，因故與被害人乙○○發生爭執離去後
      ，再邀集同案被告甲○○等人返回原處，嗣於同案被告甲○ ○持水果刀，朝向被害人乙○○胸前猛刺數刀之際，
      並在一旁大聲么喝「給他死」等語，而被害人乙○○因遭
      同案被告甲○○持刀刺中胸前一刀倒地，因此受有右前胸
      穿刺傷及右肺血氣胸之傷害等情，業據被害人乙○○於警
      訊、偵查及本院審理中指述明確（見93年度偵字第15039
      號偵查卷第16頁以下、第42頁），核與證人壬○○於警訊
      、偵查中證述情節相符（同前偵查卷第22頁以下、第62頁
      以下），並有長庚紀念醫院診斷證明書1 份、照片11張、
      財團法人長庚紀念醫院林口分院94年5 月6 日（94）長庚
      院法字第0364號函1 份及扣案水果刀1 把附卷可資佐證（
      同前偵查卷第21頁、第26頁以下）。
    (二)雖被告一再辯稱伊當日有喝酒，於遭被害人乙○○拉扯跌
      倒在地後，即迷迷糊糊，根本不知後來發生何事，並舉證
      人己○○、癸○○、辛○○、庚○○、戊○○、丙○○等
      人為證云云。然查：
    (1)依被害人乙○○於警訊中指稱：伊原本是在苦苓林1 之9
      號旁喝保力達，丁○○突然叫伊出去，並說要單挑，伊出
      去後就遭丁○○動手毆打，突然間一名綽號「黑馬」之人
      就持1把刀刺入伊右前胸後逃逸等語（同前偵查卷第16頁
      以下）；於偵查中證稱：伊當時是坐在檳榔攤裡面，丁○○走進來且說話相當大聲，伊叫丁○○小聲點，丁○○即
      離去，不久丁○○與三、四名人一起回來，丁○○叫伊出
      去後即遭毆打，打完後，伊本來要離開，但甲○○突然拿
      出1 把刀往伊身上刺，而丁○○則在旁邊喊「給他死」等
      語（同前偵查卷第42頁）；於本院審理中再證稱：「‧‧
      ‧甲○○就忽然拿出壹把刀朝著我的胸部要刺我，他揮了
      很多下，我一直向後退閃躲，約退了二、三步胸部還是被
      他刺中一刀，那時丁○○還在旁邊喊給他死，給他死（台
      語），‧‧‧」等語；另證人壬○○於警訊中證稱：伊當
      時與乙○○在檳榔攤內聊天，丁○○走近檳榔攤內大小聲
      ，伊與乙○○請丁○○小聲點，丁○○很不高興掉頭就走
      ，於丁○○與甲○○返回現場時，丁○○向乙○○說要單
      挑，隨即出手毆打乙○○，不久伊就看到甲○○持1 把尖
      刀朝向乙○○胸部砍刺，此時丁○○在旁大喊「給他死」
      等語（同前偵查卷第22頁背面）；於偵查中再證稱：丁○○先動手了，其他人跟著一起打，乙○○把丁○○推倒，
      甲○○就拿刀往被乙○○身上刺上一刀，而丁○○有說給
      他死，且伊當時距離案發現場僅1 、2 公尺，伊有目睹全
      程經過等語（同前偵查卷第63頁），二人所陳均相互一致
      ，且被害人乙○○、證人壬○○與被告、同案被告甲○○
      間既無恩怨關係，此為被告所不否認，被害人乙○○、證
      人壬○○二人實無為虛妄陳述，故意誣陷被告之必要。是
      被告確實有於上開時、地同案被告甲○○持刀朝被害人乙○○胸部猛刺數刀之際，而在一旁大聲吆喝「給他死」等
      語之行為，甚為明確。
    (2)又被告於當日事發之前縱然有喝酒之情，然其酒後意識清
      醒，此依被害人乙○○、證人壬○○二人前揭證稱本案被
      告之犯罪情節等情甚明，被告思路清晰，於各犯罪步驟均
      瞭然於懷，且於意識之控制、支配下實現其作為，當非神
      智不清之人所能為，可見其當時對外界存在、發生之各項
      事務均能確切暸解、掌握，並據其認識擇定自然適當之回
      應模式，縱其於行為前有飲酒，其吸收之酒精成份對其認
      識力、價值判斷力、行為抉擇力，均未生妨礙，自難認其
      行為當時係處於精神耗弱或精神喪失之程度。
    (3)再按共同實施犯罪行為之人，在合同意思範圍以內，各自
      分擔犯罪行為之一部，相互利用他人之行為，以達其犯罪
      之目的者，即為共同正犯；又共同正犯之意思聯絡，不限
      於事前有所協議，其於行為當時，基於相互之認識，以共
      同犯罪之意思參與者，亦無礙於共同正犯之成立，且其意
      思聯絡表示之方法，並不以明示通謀為必要，即相互間有
      默示之合致，亦無不可。查本案乃係被告與被害人乙○○
      因故發生爭執，被告先離去後，再邀集同案被告甲○○等
      人返回檳榔攤處毆打被害人乙○○，嗣被害人乙○○於遭
      毆打欲逃離現場之際，被告與同案被告甲○○二人仍不願
      作罷，而由同案被告甲○○持水果刀朝向被害人乙○○胸
      前猛刺數刀，被告則在一旁大聲么喝「給他死」等情，如
      前所述，則依此情節觀之，縱本案實際下手之人係同案被
      告甲○○，然既係因被告個人糾紛而邀集同案被告甲○○
      至現場報復被害人乙○○，二人關係顯然非淺，且被告又
      於同案被告持刀刺殺被害人乙○○時，在旁見聞並吆喝「
      給他死」等語，益見二人確有共同犯罪之意思，並相互利
      用他人之行為，以達殺害被害人乙○○之目的甚明，是被
      告與被告甲○○二人就本案確有犯意聯絡、行為分擔，應
      可認定。
    (4)至被告雖聲請傳喚證人庚○○、戊○○等人到庭作證，然
      該等證人經本院傳喚、拘提均未能到場，而證人己○○、
      癸○○、辛○○於本院審理中皆證稱：並無看見同案被告
      甲○○持刀刺向被害人乙○○之經過情形等語（見本院94
      年3 月31日審判筆錄第5 頁，第10頁第12頁、第13頁），
      顯見渠等均未目睹被害人乙○○遭刺傷當時之現場狀況，
      所為前揭證言，實不足作為被告有利之認定。另證人丙○○經本院依法拘提始到庭後，因預料該證人於審判期日不
      能到場乃由受命法官對之先進行訊問程序，參酌證人丙○○在本院訊問時已證稱：並未目睹被害人乙○○遭刺傷情
      形等語（本院94年6 月24日訊問筆錄第2 頁），及被告聲
      請傳喚證人丙○○到庭之目的僅係希冀證人陳述所見聞本
      案經過情形等情，本院認無再為傳訊該證人到庭之必要，
      併此敘明。
    (四)按胸部為人體重要器官聚集之處，持尖銳刀器刺擊該部位
      ，恐將傷及人體而危及生命，此為眾所週知之事實，亦應
      為被告與同案被告甲○○在客觀上所得預見，而本案兇刀
      即水果刀，長約20公分，前端極為尖銳，有扣案之刀具1
      把及照片1 張在券可稽，則同案被告甲○○持之朝向被害
      人乙○○重要部位即胸部刺入之行為，已難認無殺人之犯
      意。再參以被害人乙○○受有右前胸穿刺傷、右肺血氣胸
      等傷害，傷勢相當嚴重，若未送醫緊急治療，將有生命危
      險，此亦有財團法人長庚紀念醫院林口分院94年5 月6 日
      （94）長庚院法字第0364號函1 份附卷可佐，益徵被告確
      有置被害人乙○○於死地之決心，至為灼然。
    (五)綜上所述，被告上開所辯，不足採信。本件事證已臻明確
      ，被告犯行堪以認定，應依法論科。
二、核被告所為係犯刑法第271 條第2 項、第1 項之殺人未遂罪
    。被告與同案被告甲○○間，具有犯意聯絡及行為分擔，為
    共同正犯。又被告已著手於殺人行為之實施，惟未生死亡之
    結果，其犯罪尚屬未遂，依刑法第26條前段之規定，按既遂
    犯之刑度減輕其刑。爰審酌被告僅因與被害人乙○○發生爭
    執，即心生不滿，亟思報復，而夥同同案被告甲○○共同為
    本案犯行，惡性非輕，且被告犯罪後一再否認犯行，堅不吐
    實及參以被告迄今未賠償被害人乙○○所受損害等一切情狀
    ，量處如主文所示之刑。至扣案之水果刀，依同案被告甲○○供稱係自檳榔攤附近所拾獲（見本院94年3 月2 日準備程
    序筆錄），且本院查無積極證據可資證明該水果刀確係被告
    或同案被告甲○○所有之物，爰不為沒收之諭知。
據上論斷，應依刑事訴訟法第299 條第1 項前段，刑法第28條、
第271 條第1項、第2項、第26條前段，判決如主文。
本案經檢察官何嘉仁到庭執行職務
中    華      民      國   94     年  9     月  29    日
                              臺灣桃園地方法院刑事第七庭
                                  審判長法   官  孫惠琳
                                         法  官  劉為丕
                                         法  官  賴淑美
上正本證明與原本無異。
如不服本判決，應於判決送達後10日內，向本院提出上訴狀。
                                         書記官  陳育君
中    華      民    國    94    年    9    月  29     日
附錄本案論罪科刑法條全文：
中華民國刑法第271條：
(普通殺人罪)
殺人者，處死刑、無期徒刑或十年以上有期徒刑。
前項之未遂犯罰之。
預備犯第一項之罪者，處二年以下有期徒刑。
